【裁判字號】    92,聲,512
【裁判日期】    920404
【裁判案由】    
【裁判全文】
臺灣臺中地方法院民事裁定  九十二年度聲字第五一二號
    聲  請  人  甲○○
    相  對  人  迪迪國際實業有限公司
    法定代理人  賴適重
右當事人間聲請停止執行事件，本院裁定如左：
    主      文
聲請人供擔保新臺幣拾萬元後，本院九十一年度執字第三七八四九號給付票款強制
執行事件之強制執行程序，於本院九十一年度簡上字五０一號確認本票債權不存在事
件之判決確定前，應暫予停止。
    理      由
一、聲請人聲請意旨略以：相對人前持鈞院九十一年度票字第一四三六一號准許就相
    對人所持有為聲請人所簽發之本票一紙（發票日九十一年六月三日、未載到期日
    、票面金額五十萬元、票據號碼WG0000000）中之三十萬元為強制執行之裁定為
    執行名義，而聲請鈞院以九十一年度執字第三七八四九號給付票款強制執行事件
    為強制執行程序，並業將聲請人所有之不動產查封執行在案。惟查，聲請人於系
    爭強制執行程序開始前，已因主張票據原因關係之抗辯，而對前述執行名義提起
    確認本票債權不存在之訴訟，現仍為鈞院以九十一年度簡上字第五０一號確認本
    票債權不存在事件審理中，爰依最高法院八十五年度台抗字第一三七號所揭示之
    法律原則，聲明願供擔保請准命鈞院九十一年度執字第三七八四九號給付票款強
    制執行事件之強制執行程序，於鈞院九十一年度簡上字五０一號事件判決確定前
    ，應暫予停止。
二、按強制執行法第十八條第一項規定：「強制執行程序開始後，除法律另有規定外
    ，不停止執行。」，故強制執行程序開始後，除有法律規定之除外事由之外，原
    則上均應繼續進行不得任意停止。次按，強制執行法第十八條第二項規定：「有
    回復原狀之聲請，或提起再審或異議之訴，或對於和解為繼續審判之請求，或提
    起宣告調解無效之訴、撤銷調解之訴，或對於許可強制執行之裁定提起抗告時，
    法院因必要情形或依聲請定相當並確實之擔保，得為停止強制執行之裁定。」，
    非訟事件法第一百零一條規定：「發票人主張本票係偽造、變造者，應於接到前
    條裁定（按指依票據法第一百二十三條所為之准予本票強制執行之裁定）後二十
    日之不變期間內，對執票人向為裁定法院提起確認之訴。發票人證明已依前項規
    定提起訴訟時，執行法院應停止強制執行。但得依執票人聲請，許其提供相當擔
    保，繼續強制執行，亦得依發票人聲請，許其提供相當擔保，停止強制執行。」
    ，上開規定即為前述所謂之「法律另有規定」者，法院得依法為停止強制執行之
    裁定。然查，關於本票經法院裁定准許強制執行後，債務人若係基於本票偽造、
    變造以外之原因，而提起確認本票債權不存在訴訟之情形者，法院得否因必要情
    形或依聲請定相當並確實之擔保後，亦為停止強制執行之裁定，雖法無明文規定
    ，但實有斟酌之餘地。
三、次按，所謂「法律漏洞」，係指違反法律規範計畫之不完全性，亦即關於某件法
    律事項，依現行法律秩序之規範計畫而言，應設有規定而未設規定而言，「公開
    之法律漏洞」即為其中之一類典型，係指關於某一法律問題，法律依其「內在目
    的」及「規範計畫」，應積極設其規定而未設規定，以致無法實現法律之規範目
    的，而應以「類推適用」之方式填補其法律規定上之漏洞，方得依法律實踐公平
    正義，貫徹「相類似者應為相同處理」之平等待遇原則，而所謂「類推適用」乃
    指比附援引而言，即將法律適用於某案例類型所明定之法律效果，轉移適用於法
    律未設規定之相類似之他案例類型之上。經查，前揭法律明文賦予法院得依法裁
    定停止執行之權限者，蓋為避免債務人因繼續執行可能發生不能回復之損害所由
    設也，且衡酌債權人因債務人聲請停止執行若有不當，或有遭受損害之虞，前揭
    法律亦賦予法院得依聲請命聲請人供擔保後而為停止強制執行之裁定。觀諸准許
    本票強制執行之裁定、准許拍賣抵押物之裁定及有執行力之公證書，性質上均屬
    非訟事件，初無確定實體上法律關係之效力，但因顧及其得以作為強制執行法第
    四條第一項之執行名義，債務人仍可能因繼續執行發生不能回復之損害之虞，故
    非訟事件法第一百零一條第二項、強制執行法第十八條第二項及公證法第十一條
    第三項，為兼顧債務人之權益，乃分別情形設其停止執行之規定。而本件基礎事
    實乃為本票經法院裁定准許強制執行後，債務人係基於本票偽造、變造以外之原
    因，而提起確認本票債權不存在訴訟者，該本票准予強制執行之裁定亦屬強制執
    行法第四條第一項第六款之執行名義，債務人仍可能因繼續執行發生不能回復之
    損害之虞，故仍應有保護債務人權益之必要，本件案例事實之類型特徵與前述非
    訟事件法第一百零一條所明文規定之案例類型近乎雷同，且應均以避免執行債務
    人因繼續執行將可能發生不能回復之損害為其上位法律原則，故應以非訟事件法
    民法第一百零一條之法律效果，類推適用於本件案例事實之上。
四、經本院調取本院九十一年度執字第三七八四九號執行案卷及九十一年度簡上字第
    五０一號確認本票債權不存在等卷宗審究後，認為聲請人依兩造間就系爭票據原
    因關係所為之抗辯，尚非法律上顯無理由者，為避免債務人因繼續執行可能發生
    不能回復之損害，並斟酌執行債權人因執行債務人即本件聲請人聲請停止執行若
    有不當，將可能遭受損害之範圍，爰酌定如主文所示之相當擔保金額，並認聲請
    人之聲請為有理由，應予准許。
五、爰依非訟事件法第八條第二項，準用民事訴訟法第七十八條，裁定如主文。
中      華      民      國    九十二    年      四      月      四      日
                                  臺灣臺中地方法院民事第三庭
~B審判長法  官  張瑞蘭
~B      法  官  王金洲
~B      法  官  廖慧如
右為正本係照原本作成
如對本裁定抗告，應於收受裁定正本送達後十日內向本院提出抗告狀，並繳納抗告裁
判費新台幣四十五元。
中      華      民      國    九十二    年      四      月      四      日
~B法院書記官


司法院資訊處製作；財團法人民間司法改革基金會備份。
